【裁判字號】    97,交聲,2491
【裁判日期】    980318
【裁判案由】    聲明異議
【裁判全文】
臺灣高雄地方法院交通事件裁定       97年度交聲字第2491號
原處分機關  高雄市政府交通局
異  議  人  甲○○
上列異議人因違反道路交通管理處罰條例案件，對於高雄市政
府交通局97年10月8日所為之處分（原處分：高市交裁字第裁32-
BO0000000號），聲明異議，本院裁定如下：
    主  文
異議駁回。
    理  由
一、異議意旨略以：異議人即受處分人甲○○於民國94年11月8日
    下午5 時9 分許，駕駛車牌號碼GBD-013 號重型機車行經高
    雄市○○區○○路與新豐街有燈光號誌管制之交岔路口，因
    闖紅燈遭員警攔停，惟伊並無闖紅燈，且伊相當配合員警之
    訊問，並無抗拒之情事，當時員警並未交付任何告發單即令
    伊離開，事後亦未接到相關之違規處分書，是原處分機關以
    闖紅燈及不聽勤務人員制止為由而裁罰，實有違誤，請求撤
    銷原處分等語。
二、按汽車駕駛人，行經有燈光號誌管制之交岔路口闖紅燈者，
    處新臺幣1800元以上5400元以下罰鍰；汽車駕駛人，駕駛汽
    車有違反本條例之行為，經交通勤務警察或依法令執行交通
    稽查任務人員制止時，不聽制止或拒絕停車接受稽查而逃逸
    者，除按各該條規定處罰外，處新臺幣3000元以上6000元以
    下罰鍰，道路交通管理處罰條例第53 條 第1 項、第60條第
    1 項分別定有明文。又送達，於應受送達人之住居所、事務
    所或營業所為之，於應送達處所不獲會晤應受送達人時，得
    將文書付與有辨別事理能力之同居人、受雇人或應送達處所
    之接收郵件人員；送達，不能依前二條規定為之者，得將文
    書寄存送達地之地方自治或警察機關，並做送達通知書兩份
    ，一份黏貼於應受送達人住居所、事務所、營業所或其就業
    處所門首，另一份交由鄰居轉交或置於該送達處所信箱或其
    他適當位置，以為送達；前項情形，由郵政機關為送達者，
    得將文書寄存於送達地之郵政機關，行政程序法第72條第1
    項前段、第73條第1 項、第74條第1 項、第2 項分別定有明
    文。而行政機關依行政程序法而為文書之送達，專依該法律
    之規定，且該法並無準用民事訴訟法或刑事訴訟法關於寄存
    送達自寄存之日起10日生效規定之規定，是文書合法寄存送
    達後，當自寄存之日起即時生效。
三、經查：
(一)本件異議人於上開時、地駕駛車牌號碼GBD-013 號重型機車因
  闖紅燈及違反道路交通管理處罰條例之行為，不聽勤務人員制
  止之交通違規行為，經警製單舉發，此有高雄市政府交通局違
  反道路交通管理事件不服裁決聲明異議案件移送書、舉發違反
  道路交通管理事件通知單及違反道路交通管理事件裁決書各1
  紙、舉發相片2 張在卷可稽。
(二)本件異議人於上開時、地違規闖紅燈及違反道路交通管理處罰
  條例之行為，不聽勤務人員制止，經高雄縣政府警察局交通警
  察大隊逕行舉發，嗣查明上開機車車主係異議人，舉發機關按
  車籍地址高雄市○○區○○路142 巷47之1 號號即異議人之戶
  籍地址，將舉發違反道路交通管理事件通知單送達異議人，然
  郵差於應送達處所不獲會晤異議人或其同居人、受雇人，於94
  年11月15日辦理寄存送達於高雄郵局第75郵局（見本院卷第12
  頁），嗣因異議人於寄存送達生效後，仍未於舉發違反道路交
  通管理事件通知單所載之應到日期即94年11月23日以前繳納罰
  鍰，高雄市政府交通局遂於97年10月8 日以高市交裁字第裁
  32-BO0000000號裁決書予以處分。準此，本件舉發機關既依前
  揭違反道路交通管理事件統一裁罰基準及處理細則、行政程序
  法相關規定，將附通知單依寄存送達之方式完成送達程序，自
  生合法送達效力。
(三)異議人雖以前詞置辯，然本件現場查獲之高雄市政府警察局交
  通警察大隊第一中隊小港分隊員警到院證稱: 本件交通違規事
  件由伊舉發，當時異議人騎乘重型機車從漢民路東向西行駛過
  來，到漢民路、新豐街口的時候，漢民路的紅綠燈號誌已經變
  換為紅燈達7 秒之久，異議人還是直接衝過來；員警當場吹警
  笛攔停，並請異議人出示駕照、行照，異議人拒絕提供駕照、
  行照查驗，一直說「我沒有、我沒有」，伊告訴異議人提供身
  分證、健保卡也可以，異議人還是說「我沒有」，就是不願意
  配合的意思；之後異議人報了身分證字號、出生年月日之後，
  說「讓你開」，之後馬上就騎走了；當時員警無法查證異議人
  所提供之資料是否為異議人本人等語（見本院卷第19頁）。本
  院審酌證人乃依法令執行公務之警員，與異議人素昧平生，並
  無恩怨等情，亦據證人證述在卷（見本院卷第19頁反面），實
  無捏造事實違法取締之理；而警察為維持秩序，取締違規駕車
  僅是依法執行職務，自無偏頗立場之必要；警員係屬司法警察
  人員之一份子，其等身為國家公務員，依法執行公務，自亦有
  相關行政責任及刑事責任可資擔保其行為之正當性。從而，
  本件具有公務員身分依法執勤之警員林盛範所為舉發異議人違
  規事實，應屬真實可信。
(四)參以本件交通違規事件係員警當場攔停舉發，舉發過程有相片
  2 張存卷可參，而舉發通知單上，駕駛人欄記載「該駕駛人拒
  絕出示駕行照」、無法處理原因欄記載「違規人不願提供姓名
  及住址，未查證即駕車離去」及收受通知聯者簽章欄為空白等
  節，有卷附高雄市政府警察局舉發違反道路交通管理事件高市
  警交字第BO0000000 號通知單在卷可佐（見本院卷第11頁），
  衡情員警當場舉發之交通違規事件，多係經員警開單後，由受
  處分人於收受通知聯上簽章，然本件舉發通知單上未經受處分
  人簽名，且有上揭之記載，足徵異議人確實未待員警完成製單
  即行離去，其有違反道路交通管理處罰條例之行為，不聽勤務
  人員制止之情甚明。
(五)從而，異議人上開所辯均屬事後卸責之詞，不足採信，其確有
  上開違規事實，洵堪認定。
四、綜上所述，異議人於上述時、地，騎機車行經有燈光號誌管
    制之交岔路口闖紅燈，及違反處罰條例之行為，不聽勤務人
    員制止之違規事實堪以認定，則原處分機關據此並引用道路
    交通管理處罰條例第53條第1 項、第60條第1 項及第63條之
    規定，裁處異議人罰鍰10,500元，並記違規點數4 點，於法
    尚稱妥適。至於異議人任意指摘本件原裁決處分有所不當，
    經核並無理由，故應予以駁回。
二、據上論斷，應依道路交通案件處理法第19條，裁定如主文。
中    華    民    國    98    年    3     月    18    日
                           交通法庭  法  官  黃繼瑜
以上正本證明與原本無異。
如不服本裁定應於送達後5日內向本院提出抗告狀。
中    華    民    國    98    年    3     月    18    日
                                     書記官  曾小玲


司法院資訊處製作；財團法人民間司法改革基金會備份。
